【裁判字號】    97,交抗,123
【裁判日期】    970623
【裁判案由】    聲明異議
【裁判全文】
臺灣高等法院臺南分院交通事件裁定     97年度交抗字第123號
抗  告  人
即受處分人  甲○○
上列抗告人因違反道路交通管理處罰條例案件，不服臺灣臺南地
方法院中華民國97年5月1日所為裁定（97年度交聲字第401號）
，提起抗告，本院裁定如下：
    主  文
原裁定撤銷，發回臺灣臺南地方法院更為裁定。
    理  由
一、本件抗告意旨略以：依道路交通管理處罰條例第89條規定：
    法院受理有關交通事件，準用刑事訴訟法規定。又刑事訴訟
    法第62條規定：送達文書，除本章有特別規定外，準用民事
    訴訟法之規定。再民事訴訟法第138條第2項規定：寄存送達
    ，自寄存之日起，經10日發生效力。抗告人即受處分人甲○
    ○因酒後駕駛，經交通部公路總局嘉義區監理所臺南監理站
    （下稱原處分機關）裁處罰鍰新台幣（下同） 3萬元，裁決
    書於民國（下同）97年 3月19日寄存於台南市大光郵局，而
    抗告人於97年 4月14日聲明異議，並未逾法定期間，原裁定
    以逾法定期間為由駁回抗告人之異議，自有未合。另一行為
    以受一次處罰為已足，抗告人所為酒駕行為，業經臺灣臺南
    地方法院檢察署檢察官命向財團法人台灣兒童暨家庭扶助基
    金會繳款 3萬元後，為緩起訴，然行政機關再予裁罰，即為
    一事二罰，亦有未當。合上，抗告人依法抗告，爰請撤銷原
    審裁定云云。
二、原裁定意旨略以：異議人即受處分人甲○○（即本件抗告人
    ，原裁定誤載為陳道遠應予更正）之戶籍地，自95年9月7日
    起即設於台南市○區○○街168號2樓之 1處所，且異議人提
    出之刑事聲明異議書狀及寄送該書狀之信封上，所記載之異
    議人住址亦為上址，業足認上揭戶籍地應係異議人之住所地
    。再原處分機關於97年3月17日所為嘉監南字第裁74-S00000
    000 號違反道路交通管理交通事件裁決書（下稱原處分），
    係按異議人上開住所地址以掛號郵寄，然因未獲會晤異議人
    ，亦無受領文書之同居人、受雇人或應接受郵件之人員，遂
    依行政程序法第74條第2項規定為寄存送達，並於97年3月19
    日寄存於臺南市大光郵局。是上開裁決書所示之裁決處分，
    自寄存送達之日即97年3月19日（原裁定誤載為96年3月19日
    應予更正）發生送達之效力，則自生效之翌日即97年 3月20
    日起算20日，且因異議人之住所地於台南市而無庸加計在途
    期間，異議人得對原處分聲明異議之期間應於97年4月8日即
    告屆滿，惟異議人遲至97年 4月14日始具狀向原審法院聲明
    異議，顯已逾越聲明異議之不變期間，其聲明異議不合法律
    上程式且無從補正，應予駁回等語。
三、經查：
（一）按受處分人，不服第 8條主管機關所為之處罰，得於接到
      裁決書之翌日起20日內，向管轄地方法院聲明異議；處理
      違反道路交通管理事件，有關文書送達之程序，依行政程
      序法之規定；道路交通管理處罰條例第87條、違反道路交
      通管理事件統一裁罰基準及處理細則第 5條分別定有明文
      。而郵政機關為送達時，送達不能依行政程序法第72條於
      應受送達人之住居所等處為之，亦不能依行政程序法第73
      條規定將文書付與有辨別事理能力之同居人或受僱人或接
      收郵件人員時，得將文書寄存送達地之郵政機關，並作送
      達通知書兩份，一份黏貼於應受送達人住居所、事務所、
      營業所或其就業處所門首，另一份交由鄰居轉交或置於該
      送達處所信箱或其他適當位置，以為送達，行政程序法第
      74條雖定有明文，惟行政程序法就寄存送達之文書何時發
      生效力，並未如民事訴訟法第138條第2項定有明確之規範
      。是以，本件原處分送達至抗告人即異議人甲○○之住所
      即「 台南市○區○○街168號2樓之1」，應自何時發生送
      達效力，即有先予究明之必要。
（二）又按民事訴訟文書之寄存送達，依92年2月7日修正公布、
      同年9月1日施行之民事訴訟法第138條第2項規定，自寄存
      之日起，經10日發生效力，此因應受送達人未必能即時領
      取訴訟文書而知悉其內容，故特設此規定以保障其權益。
      行政執行行為屬廣義的行政機關之行政行為，行政執行機
      關因行政執行行為而須送達行政執行文書時，應適用行政
      程序法第 1章第11節送達之規定，而無依行政執行法第26
      條準用強制執行法第30條之1 ，再準用民事訴訟法有關送
      達規定之餘地。惟有關行政執行文書寄存送達之生效日期
      ，行政程序法雖未如前述民事訴訟法增設第138條第2項規
      定，但基於保障應受送達人權益之同一理由，解釋上應認
      為有上開規定之『類推適用』，而不能一如往昔，仍解為
      將文書寄存時，自生送達之效力（最高法院93年度台抗字
      第649號民事裁判意旨參照 ）。準此，本件抗告人甲○○
      係於97年4月14日向原審法院提出聲明異議書狀 ，而本件
      關於原處分以寄存送達之方式送達予抗告人，應於何時發
      生送達效力，即會使抗告人提起抗告是否逾期產生不同之
      判斷，與抗告人之權益至為攸關，從而，本件是否有基於
      保障抗告人權益之考量必要而認為有民事訴訟法第 138條
      第2項規定類推適用之餘地？ 仍有研求究明之必要。抗告
      人執此抗告，指摘原裁定不當，非無理由；應由本院將原
      裁定予以撤銷，發回原審法院而為適當之處置。
四、據上論結，應依道路交通案件處理辦法第26條，刑事訴訟法
    第413條，裁定如主文。
中    華    民    國    97    年    6     月    23    日
                    刑事第三庭  審判長法  官  陳義仲
                                      法  官  宋明蒼
                                      法  官  蔡勝雄
以上正本證明與原本無異。
不得再抗告。
                                      書記官  汪姿秀
中    華    民    國    97    年    6     月    23    日


司法院資訊處製作；財團法人民間司法改革基金會備份。
